臺灣宜蘭地方法院刑事判決
110年度交訴字第46號
公  訴  人  臺灣宜蘭地方檢察署檢察官
被      告  方宜杰


上列被告因過失致死案件，經檢察官提起公訴（110年度偵字第4
953號），被告於準備程序中就被訴事實為有罪之陳述，經本院
合議庭裁定依簡式審判程序審理，並判決如下：
    主  文
方宜杰汽車駕駛人，無駕駛執照駕車，因過失致人於死，處有期
徒刑陸月。
    事  實
方宜杰原領有大貨車職業駕駛執照，前因酒駕遭吊扣，於吊扣
  期間（即民國108年5月14日起迄110年5月13日止）屬無駕駛執
  照之人。竟於民國110年2月22日上午，無駕駛執照而駕駛車牌
  號碼00-000號營業用大貨車，沿宜蘭縣三星鄉尚健二路二段由
  南往北方向行駛，於當日上午7時37分許，行經前開路段與大
  排六路之無號誌交岔路口時，本應注意車輛行經無號誌之交岔
  路口時，應減速慢行，作隨時停車之準備，而當時為晴天有自
  然光線之日間，該處為視距良好、乾燥、無缺陷、無障礙物之
  柏油路面，方宜杰意識清楚，所駕車輛機件均正常，即無不能
  注意之情事，竟疏未減速接近該交岔路口，適遇邱志聖騎乘車
  牌號碼000-000號普通重型機車，沿宜蘭縣三星鄉大排六路由
  西往東方向駛至該路口，其車道上劃有倒三角形讓路線標示，
  亦疏未注意其屬支線道車，應暫停讓幹道車先行而貿然駛越，
  兩車遂發生碰撞，當場造成邱志聖人車倒地，並受有頭部外傷
  併蜘蛛網膜下腔及硬腦膜下出血、右側股骨幹骨折、第六頸椎
  骨折、鼻骨骨折、骨盆骨折等傷害，經送醫急救後延至110年3
  月9日晚間9時41分許，仍因頭部外傷併顱內出血、創傷性休克
  死亡。
案經邱志聖之母陳麗花告訴暨臺灣宜蘭地方檢察署檢察官據報
  相驗後自動檢舉偵查後起訴。
    理  由
本件被告方宜杰所犯係死刑、無期徒刑、最輕本刑為3 年以上
  有期徒刑以外之罪，亦非高等法院管轄第一審之案件，其於本
  院準備程序中就被訴事實為有罪之陳述，經告知簡式審判程序
  之旨，並聽取公訴人、被告之意見後，本院依刑事訴訟法第27
  3條之1第1項規定，裁定進行簡式審判程序，依刑事訴訟法第2
  73條之2規定，本件證據調查，不受同法第159條第1項、第161
  條之2、第161條之3、第163條之1及第164條至第170條規定之
  限制，合先敘明。
認定事實所憑之證據及理由：上開犯罪事實，業據被告於警詢
  、偵查及本院準備程序與審理時坦承不諱（相卷第15至21頁、
  第80頁），核與告訴人即被害人邱志聖之母陳麗花於警詢、偵
  查中之指訴（相卷第12至14頁、第79頁）、現場目擊證人游天
  民、陳素良於警詢時之證述（相卷第22至23頁）情節大致相符
  ，並有道路交通事故現場圖、道路交通事故調查報告表㈠㈡、證
  號查詢汽車駕駛人資料、車號查詢汽車車籍資料、車號查詢機
  車車籍資料、證號查詢機車駕駛人資料各1件（相卷第10至11
  頁、第27至28頁、第37至38頁、第41至42頁）、舉發違反道路
  交通管理事件通知單3紙（相卷第31至32頁）、現場相片、行
  車紀錄器截圖相片、路口監視器截圖相片共69張（相卷第43至
  77頁）附卷可稽；而被害人邱志聖確係因本件車禍致受有頭部
  外傷併蜘蛛網膜下腔及硬腦膜下出血、右側股骨幹骨折、第六
  頸椎骨折、鼻骨骨折、骨盆骨折等傷害，經送醫急救後仍因頭
  部外傷併顱內出血、創傷性休克死亡，亦有診斷證明書、出院
  病歷摘要各1件（相卷第85至91頁背面）在卷存憑，並經臺灣
  宜蘭地方檢察署檢察官會同法醫師相驗無訛，製有勘(相)驗筆
  錄、相驗屍體證明書、檢驗報告書各1件及相驗照片30張等附
  卷為證（相卷第78、82頁、第92至95頁、第100至107頁）。按
  行經無號誌之交岔路口時，應減速慢行，作隨時停車之準備，
  道路交通安全規則第93第1項第2款定有明文，被告駕車自應注
  意上揭規定，而依卷附之道路交通事故調查報告表所載，被告
  並無不能注意之情事，竟疏未注意而貿然行駛，而被害人行經
  上開路段，亦疏未注意其屬支線道車，應暫停讓幹道車先行而
  貿然駛越，因而釀成本件交通事故，故被告與被害人就本件車
  禍均有過失，至為明確，交通部公路總局臺北區監理所基宜區
  車輛行車事故鑑定會、交通部公路總局車輛行車事故鑑定覆議
  會亦均同此見解，有各該鑑定意見書在卷可參（相卷第109至1
  11頁、第115至117頁），自可一併參酌。惟被害人雖有上揭過
  失，然被告之過失，與被害人自己之過失，併合而為危害發生
  之原因時，仍不能阻卻被告過失之責任。又本件事故之發生，
  係因被告有前述過失所致，是被告之過失行為與被害人之死亡
  間，具有相當因果關係。綜上，被告前開出於任意性之自白核
  與事實相符，得作為認定事實之依據。本件事證明確，被告犯
  行堪以認定，應依法論科。
論罪科刑：
㈠核被告所為，係犯道路交通管理處罰條例第86條第1項、刑法第
  276條之汽車駕駛人，無駕駛執照駕車，因過失致人於死罪，
  應依道路交通管理處罰條例第86條第1項之規定加重其刑。
㈡爰審酌被告明知其駕照業經註銷，仍無照駕駛車輛上路，又違
  反道路交通安全規則，因而發生本件交通事故，造成被害人死
  亡此一無法彌補之損害，使被害人家屬痛失至親，所為應予非
  難；另參酌被告前於108年間，有因不能安全駕駛之公共危險
  罪，經法院判處罪刑之紀錄，此有臺灣高等法院被告前案紀錄
  表在卷可參（交訴卷第53頁），素行難謂良好；惟念被告犯後
  坦承犯行，並與告訴人達成和解，業已履行和解條件，有和解
  書1紙附卷，並經告訴人陳稱在卷（交訴卷第30、33頁），犯
  後態度尚稱良好；併考量本案車禍被告與被害人之過失程度，
  兼衡被告未婚無子，尚無人需其扶養，以操作怪手為業及高中
  肄業之智識程度等一切情狀（交訴卷第49頁），量處如主文所
  示之刑。
㈢按道路交通管理處罰條例第86條第1項就刑法過失致人於死罪、
  過失傷害（及致重傷）罪予以加重之規定，係刑法分則加重之
  性質，而刑法第276條過失致死罪法定刑為5年以下有期徒刑，
  依前揭道路交通管理處罰條例規定加重後，縱受6個月以下有
  期徒刑之宣告，仍與刑法第41條第1項規定得易科罰金之條件
  不符，自不得諭知易科罰金（最高法院106年度台非字第79號
  判決意旨參照）。是被告本案所犯，即非屬得易科罰金之罪，
  惟本案之宣告刑既為有期徒刑6月，依刑法第41條第3項規定，
  仍得以提供社會勞動方式易服社會勞動。但是否准予易服社會
  勞動，乃屬執行事項（刑事訴訟法第479條第1項規定參照），
  應於判決確定後，另向執行檢察官聲請，由其裁量決定，併此
  敘明。
㈣末按，受2年以下有期徒刑、拘役或罰金之宣告，而有下列情形
  之一，認以暫不執行為適當者，得宣告2年以上5年以下之緩刑
  ，其期間自裁判確定之日起算：一、未曾因故意犯罪受有期徒
  刑以上刑之宣告者。二、前因故意犯罪受有期徒刑以上刑之宣
  告，執行完畢或赦免後，5年以內未曾因故意犯罪受有期徒刑
  以上刑之宣告者，刑法第74條第1項第1款、第2款定有明文。
  經查，被告於108年間，因不能安全駕駛之公共危險罪，經本
  院以108年度交簡字第56號判決判處有期徒刑2月確定，於108
  年5月14日易科罰金執行完畢，有臺灣高等法院被告前案紀錄
  表在卷可參（本院卷第53頁），揆諸前開規定，即不合於得宣
  告緩刑之要件，公訴人請本院審酌及被告請求給予緩刑之宣告
  ，均於法未合，自不得給予緩刑之宣告。
至本件車禍發生後，警方到場處理時，被告之父方文桐為脫免
  被告之刑責，意圖使被告隱避，而頂替向警方謊稱其為前開肇
  事車輛之駕駛人，可能另涉犯刑法第164條第2項之頂替罪嫌；
  又卷附之酒精測定紀錄表（相卷第9頁）受測者欄「方文桐」
  之署押倘係由被告簽立，被告亦可能另涉犯刑法偽造署押罪嫌
  ，然均非本案起訴範圍或起訴效力所及，宜移請檢察官另行偵
  辦，附此敘明。
據上論斷，應依刑事訴訟法第273 條之1 第1 項、第299 條第1
項前段，道路交通管理處罰條例第86條第1 項，刑法第11條前段
、第276條，刑法施行法第1條之1第1項，判決如主文。
本案經檢察官吳志成提起公訴，檢察官林禹宏到庭執行職務。
中　　華　　民　　國　　110 　年　　10　　月　　18　　日
                  刑事第四庭  法  官  陳錦雯
以上正本證明與原本無異。
如不服本判決應於收受送達後二十日內向本院提出上訴書狀，並
應敘述具體理由；其未敘述上訴理由者，應於上訴期間屆滿後二
十日內向本院補提理由書(均須按他造當事人之人數附繕本)「切
勿逕送上級法院」。
                              書記官  陳建宇
中　　華　　民　　國　　110 　年　　10　　月　　18　　日
附錄所犯法條：
道路交通管理處罰條例第86條
汽車駕駛人，無駕駛執照駕車、酒醉駕車、吸食毒品或迷幻藥駕
車、行駛人行道或行經行人穿越道不依規定讓行人優先通行，因
而致人受傷或死亡，依法應負刑事責任者，加重其刑至二分之一
。
汽車駕駛人，在快車道依規定駕車行駛，因行人或慢車不依規定
，擅自進入快車道，而致人受傷或死亡，依法應負刑事責任者，
減輕其刑。

中華民國刑法第276條
因過失致人於死者，處5年以下有期徒刑、拘役或50萬元以下罰
金。